【裁判字號】    97,簡上,726
【裁判日期】    971022
【裁判案由】    詐欺
【裁判全文】
臺灣高雄地方法院刑事判決             97年度簡上字第726號
上  訴  人
即  被  告  乙○○
上列上訴人因詐欺案件，不服本院高雄簡易庭97年度審簡字第34
56號中華民國97年7 月2 日第一審判決（聲請簡易判決處刑案號
：97年度偵字第9644號），提起上訴，本院管轄之第二審合議庭
判決如下：
    主  文
上訴駁回。
    事  實
一、乙○○可預見將其所有之金融帳戶存摺、提款卡及密碼等資
    料提供他人使用，可能幫助他人遂行詐欺取財之犯罪目的，
    竟仍以縱有人以其金融帳戶實施詐欺取財犯行，亦不違背其
    本意之幫助詐欺取財犯意，於民國96年12月18日，在位於高
    雄市前金區○○○路之「臺灣網咖店」門前，將當日開立之
    台北富邦商業銀行高雄分行帳戶（帳號：000000000000號）
    之存摺、提款卡及密碼交予姓名年籍姓名不詳之成年男子使
    用，容任他人使用上開帳戶遂行犯罪。嗣該成年男子組成之
    詐騙集團共同基於為渠等不法所有之詐欺犯意聯絡，推由某
    姓名、年籍均不詳之成年人，於96年12月19日20時許撥打電
    話予甲○○，佯稱甲○○向博客來書店訂購書籍後因系統錯
    誤變更為分期付款，須至提款機操作始能更正等語，致甲○
    ○陷於錯誤，甲○○遂於同日提領現金新台幣（下同）9,00
    0 元，並匯款至乙○○上開帳戶內，旋遭提領一空。嗣甲○
    ○查證後發覺受騙，始知上情。
二、案經高雄市政府警察局新興分局移送臺灣高雄地方法院檢察
    署檢察官偵查後聲請簡易判決處刑。
    理  由
一、按被告以外之人於審判外之陳述，雖不符刑事訴訟法第159
    條之1 至第159 條之4 之規定，而經當事人於審判程序同意
    作為證據，法院審酌該言詞陳述或書面陳述作成時之情況，
    認為適當者，亦得為證據，刑事訴訟法第159 條之5 第1 項
    定有明文。本件關於檢察官所提出之證據，被告乙○○於本
    院準備程序時，就該被告以外之人於審判外之言詞或書面陳
    述，均明示同意有證據能力（見本院卷第24頁），本院審酌
    各該傳聞證據並非違法取得，與待證事項具關聯性，證明力
    亦非明顯過低等情，認俱適當為本案之證據，合先敘明。
二、上揭事實，業據被告於本院準備程序時坦承不諱（見本院卷
    第23頁），核與證人即被害人甲○○於警詢證稱遭詐騙及匯
    款經過等情節相符（見偵卷第8 頁至第9 頁），並有台北富
    邦商業銀行高雄分行之開戶人基本資料、交易明細表及匯款
    明細表等影本各1 份在卷可佐（以上見偵卷第10頁至第12頁
    、第32頁至第33頁）。查金融存款帳戶攸關存戶個人財產權
    益之保障，非與本人有密切關係，一般人皆不致輕易提供他
    人使用，且一般人向金融機構開設帳戶，並無任何法令之限
    制，只須提出身分證、印章即可辦理開戶申請，此亦為眾所
    週知之事實。參以近年來利用人頭帳戶以行詐騙或恐嚇取財
    之事時有所聞，報章雜誌及新聞均多所宣導，是避免此等專
    屬性甚高之金融機構帳戶被不法行為人利用為詐財之工具，
    應係一般生活認知所易於體察之常識，則茍見他人不自己申
    請開立帳戶，反係蒐集不特定人之帳戶使用，衡情應當可預
    見收集之帳戶乃可能被利用為與財產有關之犯罪工具。再者
    ，被告為具有相當社會智識經驗之成年人，對於上開情事應
    當有所知悉，故被告率爾將帳戶資料交付不熟識之他人，對
    於該帳戶恐遭他人任意使用，甚至作為實施詐欺取財之犯行
    應可有所預見，且對此事實之發生並不違背本意，其自有幫
    助詐欺取財之未必故意至明。是而被告上開自白核與事實相
    符，自可採為認定事實之證據。綜上，本件事證明確，被告
    犯行堪以認定，應依法論科。
三、按刑法上之幫助犯，係對於犯罪與正犯有共同之認識，而以
    幫助之意思，對於正犯資以助力，而未參與實施犯罪之行為
    者而言，最高法院著有75年度臺上字第1509號、84年度臺上
    字第5998號及88年度臺上字第1270號判決意旨可供參照。是
    以，如未參與實施犯罪構成要件之行為，且係出於幫助之意
    思提供助力，即屬幫助犯，而非共同正犯。本件被告提供上
    開帳戶之存摺、提款卡及密碼予不詳之詐騙集團使用，使某
    詐騙集團成員得基於詐欺取財之犯意而向被害人詐取財物，
    遂行其詐欺取財之犯行，是被告所為，係對於詐騙集團成員
    遂行詐欺取財犯行，資以助力，揆諸上開判決意旨，自應成
    立幫助詐欺取財罪。核被告所為，係犯刑法第30條第1 項、
    刑法第339 條第1 項幫助詐欺取財罪，爰依刑法第30條第2
    項規定，按正犯之刑減輕之。
四、原審認被告罪證明確，因而依刑事訴訟法第449 條第1 項前
    段、第3 項、第454 條第2 項，刑法第30條第1 項前段、第
    2 項、第339 條第1 項、第41條第1 項前段及刑法施行法第
    1 條之1 之規定，並審酌被告提供帳戶供實行詐欺犯罪者行
    騙財物，紊亂社會正常交易程序，被害人受有損害，但念其
    無前科，犯後態度尚屬良好等一切情狀，量處被告拘役30日
    ，並諭知易科罰金之折算標準，其認事用法均無不當，量刑
    亦稱妥適。被告雖以原審量刑過重為由提起上訴，惟按法官
    於有罪判決中，究應如何量處罪刑，抑或是否宣告緩刑等，
    均為實體法賦予審理法官裁量之刑罰權事項，法官行使此項
    裁量權，自得依據個案情節，參諸刑法第57條所定各款犯罪
    情狀之規定，於該法定刑度範圍內，基於合義務性之裁量，
    量處被告罪刑；質言之，法官為此量刑或緩刑宣告之裁量權
    時，除不得逾越法定刑或法定要件外，尚應符合法規範之體
    系及目的，遵守一般有效之經驗及論理法則等法原則，亦即
    應兼顧裁量之外部及內部性，如非顯然有裁量逾越或裁量濫
    用之違法情事，自不得任意指摘為違法（最高法院72年臺上
    字第6696號、75年臺上字第7033號、80年臺非字第473 號判
    例意旨參照），從而法官量刑時，如無裁量逾越或裁量濫用
    之明顯違法情事，自不得擅加指摘其違法或不當。準此，被
    告以前揭理由執為上訴，指摘原判決不當，為無理由，應予
    駁回。
五、按被告經合法傳喚，無正當理由不到庭者，得不待其陳述，
    逕行判決，刑事訴訟法第371 條定有明文。又依同法第455
    條之1 第1 項、第3 項之規定，上訴人對簡易判決有不服者
    ，得上訴於管轄之第二審地方法院合議庭，並準用同法第3
    編第1 章及第2 章之規定。是以本案上訴人即被告經本院合
    法傳喚，無正當理由不到庭，爰不待其陳述，逕行判決，併
    此敘明。
據上論斷，應依刑事訴訟法第455 條之1 第1 項、第3 項、第36
8 條、第371 條，判決如主文。
中    華    民    國    97    年    10    月    22    日
                  刑事第四庭  審判長法  官  陳  箐
                                    法  官  林俊寬
                                    法  官  楊佩蓉
以上正本證明與原本相符。
本件不得上訴。
中    華    民    國    97    年    10    月    22    日
                                    書記官  蕭家玲
附錄本案論罪科刑法條全文：
中華民國刑法第339條
意圖為自己或第三人不法之所有，以詐術使人將本人或第三人之
物交付者，處5 年以下有期徒刑、拘役或科或併科1,000 元以下
罰金。
以前項方法得財產上不法之利益或使第三人得之者，亦同。
前二項之未遂犯罰之。


司法院資訊處製作；財團法人民間司法改革基金會備份。
